臺灣高等法院臺中分院刑事判決
110年度上易字第543號
上  訴  人  
即  被  告  王建華


上列上訴人因恐嚇危害安全案件，不服臺灣彰化地方法院110年
度易字第223號中華民國110年4月28日第一審判決（起訴案號：
臺灣彰化地方檢察署110年度偵字第947號），提起上訴，本院判
決如下：
    主    文
原判決撤銷。
王建華犯恐嚇他人安全罪，處拘役伍拾日，如易科罰金，以新臺
幣壹仟元折算壹日。
扣案水泥催壹支，沒收之。
    犯罪事實
一、緣王建華毗鄰彰化縣○○市○○路0段○0號楊○○經營之○○汽車商
    行而住，認楊○○整修車輛之音量干擾其居家生活，竟基於恐
    嚇危害安全之犯意，於民國110年1月5日上午10時45分（起
    訴書漏載時間），手持長度約150公分（5台尺）之鐵製水泥
    催（即攪拌棍）1支至上開汽車商行內，欲找楊○○理論，楊○
    ○見狀，心生畏懼，隨即進入辦公室內上鎖。王建華即在屋
    外對間隔玻璃窗之楊○○及其妻王○○恫稱：要殺你們等語，致
    生危害於楊○○、王○○之生命、身體安全。
二、案經楊○○訴由臺灣彰化地方檢察署檢察官偵查起訴。
    理    由
一、被告王建華於準備程序中對告訴人楊○○於警詢、偵訊中供述
    之證據能力，表示異議，而查無法律規定得為證據之例外情
    形，故無證據能力。
二、按被告以外之人於偵查中向檢察官所為之陳述，除顯有不可
    信之情況者外，得為證據，刑事訴訟法第159條之1第2項定
    有明文。本案證人王○○於偵訊時以證人身分所為之陳述，業
    經具結以擔保其真實性，且查無證據顯示其係於受強暴、脅
    迫、利誘或其他不正方法情況所為，核其證述尚無顯不可信
    之情況，依上述規定，自有證據能力。
三、除上述證據外，本判決以下所引用上訴人即被告王建華（下
    稱被告）以外之人於審判外所為之陳述，檢察官及被告均未
    爭執其證據能力，迄本院言詞辯論終結前亦均未聲明異議，
    本院審酌此等證據之取得過程，並無違法或不當情形，認以
    之為本案之證據為適當，依刑事訴訟法第159條之5規定，自
    有證據能力。　　
四、認定犯罪事實所憑之證據及理由　　　　
　㈠訊據被告固坦承其有於上揭時地，持水泥催至告訴人之○○車
    行之事實，惟矢口否認有恐嚇告訴人夫妻之犯行，辯稱：告
    訴人開中古車解體廠，需將車體磨平，並敲打汽車，已長期
    製造噪音很久，我是阻卻違法，我要制止告訴人吵到我及家
    族、附近統一超商的不法侵害，並無恫嚇告訴人夫妻「要殺
    你們」，是說你們這些人不要當替死鬼。我買水泥催是要挖
    水溝引水灌溉田地云云。
　㈡然查，被告所持水泥催為鐵製品，總長度約150公分，尾端為
    扇狀扁尖，寬度約11公分，質地堅硬，有照片在卷及該水泥
    催1支扣案可證，如持以刺擊他人身體，足以造成深度撕裂
    傷，恐導致大量出血，則被告持該水泥催至告訴人夫妻之車
    行理論，縱未出言，亦足以引起告訴人夫妻之警戒，並心生
    忌憚。至被告雖辯稱並未出言恫嚇殺人云云，惟告訴人楊○○
    於原審審理時證稱被告確有出言說要殺人等語（原審卷第81
    、82、88頁），證人王○○於偵訊及原審審理時亦證稱被告有
    表示可以一次殺兩個人等語（偵卷第129頁、原審卷第90頁
    ），其等前後證述內容並無不同，且對於被告如何到場及恫
    嚇過程之敘述亦大致吻合，參以被告與告訴人夫妻均供稱先
    前並不認識，係因被告檢舉告訴人車行噪音、違章使用，始
    知悉對方等語，然無證據顯示被告之檢舉有影響○○汽車商行
    之經營，且告訴人夫妻與被告間無其他嫌隙，尚難認告訴人
    夫妻有誣陷被告之必要或動機，則告訴人夫妻證稱被告有恫
    嚇要殺人等語，當可採信。此外，被告既已檢舉告訴人之車
    行有噪音及違章使用問題，並已為告訴人夫妻所知悉，則被
    告對告訴人夫妻已有敵對態度，其出現在告訴人之車行自足
    以促使告訴人夫妻心生警覺及防備，何況更手持可為兇器之
    水泥催到場理論？從而，單就被告手持水泥催進入告訴人之
    車行一情，即已足以造成告訴人夫妻心生畏懼，遑論出言恫
    嚇殺人。
　㈢至被告雖主張告訴人之車行產生噪音，係要前去制止現在不
    法侵害，有阻卻違法事由云云。然依告訴人所提彰化縣政府
    、彰化縣環境保護局答覆被告之回函，告訴人經營之○○車行
    並未有因違章使用或製造噪音遭到罰鍰之情事，縱有違規情
    節，亦僅屬行政罰之問題，與刑法所謂之現在不法之侵害無
    涉，故被告主張有阻卻違法事由云云，顯無理由，自非可採
    。
　㈣綜上所述，被告前開所辯，無非事後卸責之詞，要無可採。
    本案事證明確，被告上開恐嚇犯行，洵堪認定，應依法論科
    。
五、核被告所為，係犯刑法第305條之恐嚇他人安全罪。被告一
    恐嚇行為，同時恫嚇告訴人楊○○、證人王○○，侵害二自由法
    益，係一行為觸犯二相同罪名，應依刑法第55條想像競合犯
    規定，從一重之恐嚇罪處斷。
六、按刑法第59條之酌量減輕其刑，必於犯罪之情狀，在客觀上
    足以引起一般同情，認為即予宣告法定低度刑期，猶嫌過重
    者，始有其適用。本件被告係專科畢業之智識程度，曾任公
    職多年退休，理應知悉和睦鄰里，理性處事，竟僅因鄰人工
    作產生之音量問題，恣意持鐵製工具前往理論，並出言恫嚇
    ，手段粗暴，造成告訴人楊○○、證人王○○二人，心生畏懼，
    致生危害於渠等生命、身體之安全，被告之行為誠值非議。
    依其情節，難認在客觀上有足以引起一般同情，堪可憫恕之
    情形，縱科以最低法定刑，亦無情輕法重可言，故與刑法第
    59條規定減刑要件不合，無從依該規定酌減其刑。
七、又刑法第61條規定，該條所列之案件，情節輕微，顯可憫恕
    ，認為依第59條規定減輕其刑仍嫌過重者，得免除其刑。被
    告本案犯罪固屬刑法第61條第1款所列之案件，然其犯罪情
    節尚無可憫恕，且不符合刑法第59條規定減刑要件，自亦無
    依刑法第61條規定免除其刑之餘地，附此敘明。
八、原判決認被告上揭犯行，事證明確，而予論罪科刑，固非無
    見。然原判決犯罪事實欄既記載被告在屋外對間隔玻璃窗之
    楊○○、王○○恫嚇，致生危害於楊○○、王○○之生命、身體安全
    ，無非認被告係以一行為，同時恐嚇楊○○、王○○二人，自應
    成立想像競合犯。惟原判決理由欄就此卻未置一詞，顯有理
    由不備之違法。被告上訴，猶執陳詞置辯，否認犯罪，雖無
    理由，然原判決既有上述瑕疵可指，仍應由本院撤銷改判。
    爰審酌被告未能理性處理鄰人工作產生之音量問題，竟持鐵
    製工具前往理論，並出言恫嚇，手段粗暴，足見其處世有欠
    圓融，我執較強，情理均非得宜。被告飾詞狡辯，諉卸罪責
    ，迄未與告訴人夫妻成立調解，取得渠等之諒解，犯後態度
    欠佳。兼衡其教育程度為專科畢業，未婚、無子女，於104
    年間自公職退休，目前在家照顧母親之家庭經濟等一切情狀
    ，量處如主文第二項所示之刑，並諭知易科罰金之折算標準
    。
九、扣案水泥催1支，係被告購得，為被告所有供本件犯罪所用
    之物，爰依刑法第38條第2項前段宣告沒收。
十、據上論結，應依刑事訴訟法第369條第1項前段、第364條、
    第299條第項前段，判決如主文。
本案經檢察官詹雅萍提起公訴，檢察官陳惠珠到庭執行職務。
中　　華　　民　　國　　110 　年　　11　　月　　10　　日
            刑事第五庭    審判長法　官  鄭  永  玉
　　　　　　　　　　　　        法　官  卓  進  仕
　　　　　　　　　　　　　      法　官  許  文  碩  
以上正本證明與原本無異。
不得上訴。
                                書記官  林  育  萱
　　　　　　　　　　　　　　　　
中　　華　　民　　國　　110 　年　　11　　月　　10　　日
附錄本案論罪科刑法條全文：
刑法第305條：
以加害生命、身體、自由、名譽、財產之事恐嚇他人，致生危害
於安全者，處2年以下有期徒刑、拘役或9000元以下罰金。